【裁判字號】    98,消債更,334
【裁判日期】    980305
【裁判案由】    聲請更生程序
【裁判全文】
臺灣高雄地方法院民事裁定           98年度消債更字第334號
聲  請  人  甲○○○
上列當事人因消費者債務清理條例事件聲請更生，本院裁定如下
：
    主  文
聲請駁回。
聲請費用由聲請人負擔。
    理  由
一、本件聲請意旨略以：聲請人先前每月薪資所得約新臺幣（下
    同）24,000元，嗣因長期收入不穩定，借用信用卡及信貸支
    付生活支出，而卡債利息高達19% ，至今已積欠之債務高達
    1,230,417 元，又聲請人收入並不固定，且須負擔配偶之生
    活費及房屋貸款，有不能清償債務之情，因前未曾與金融機
    構請求共同協商債務清償方案，乃於消費者債務清理條例施
    行後，向最大債權金融機構國泰世華商業銀行請求協商，然
    協商不成立，且聲請人有不能清償債務或不能清償之虞，聲
    請人所負無擔保或無優先權之債務總額並未逾1,200 萬元，
    復未經法院裁定開始清算程序或宣告破產，爰依法聲請更生
    等語。
二、按債務人不能清償債務或有不能清償之虞，且無擔保或無優
    先權之債務總額未逾新臺幣1,200 萬元者，於法院裁定開始
    清算程序或宣告破產前，得向法院聲請更生，消費者債務清
    理條例第3 條、第42條第1 項分別定有明文。又聲請更生或
    清算不合程式或不備其他要件者，法院應以裁定駁回之，但
    其情形可以補正者，法院應定期間先命補正，復為同條例第
    8 條所明定。
三、經查：
  (一)聲請人主張其有上開債務，前依消費者債務清理條例之規定
    ，向最大債權金融機構國泰世華商業銀行申請協商後，遭該
    金融機構以聲請人不願接受能力顯足以負擔之方案而致協商
    不成立等情，業據聲請人提出債權人清冊、戶籍謄本、前置
    協商不成立通知書、財團法人金融聯合徵信中心當事人查詢
    個人資料（信用報告）回覆書等件為證（見本院卷第7 頁至
    第9 頁、第32頁、第18頁、第14至第17頁、第24頁、），經
    核並無不符，堪信為真實。
  (二)又聲請人於民國97年間每月收入約為24,000元，為聲請人於
    申請前置協商時所自承，並有收入切結書、勞工保險被保險
    人投保資料表足證（見本院卷第145 頁、第24頁），堪信為
    真實。另聲請人主張其每月須支出費用因無法提出全部基本
    生活開銷之憑證，無從認定其每月之實際開銷金額確如聲請
    人所陳之支出金額；而聲請人既已負巨額負債，其生活標準
    應予以壓縮至最低標準，始符公允；以聲請人居住於高雄縣
    ，依內政部於96年9 月6 日以台內社字第0960139439號公告
    之97年度台灣省低收入戶最低生活費，每人每月9,829 元計
    算；從而，計算聲請人每月支出之基本生活費用即應以上開
    之9,829元為宜。
  (三)聲請人雖主張其配偶因中風及重度腎臟疾病，須由其負擔扶
    養費及負擔配偶之房屋貸款，並提出戶籍謄本及身心障礙手
    冊為證（見本院卷第32頁至第34頁），惟查，其配偶名下擁
    有數筆不動產，且於95年度亦有工作收入，此有其配偶95年
    度綜合所得稅各類所得資料清單及財產歸屬資料清單可稽（
    見本院卷第35至第37頁），則其配偶是否確已因疾病而全無
    工作能力，以及是否已屬無資力而賴聲請人扶養，均不無疑
    義，聲請人主張扶養配偶一節，尚難憑採。又觀諸聲請人配
    偶之房屋貸款均係自其配偶之存摺內按月扣款繳納，則該房
    屋貸款究係聲請人或其配偶或其他家人存入而繳納，既不無
    疑義，聲請人復未舉證證明由其繳納之事實，則聲請人此部
    分之主張，亦難信屬真實。
  (四)再聲請人前與最大債權銀行國泰世華商業銀行前置協商時，
    該行提出之協商方案為180 期，利率0 ％，每期7,263 元，
    此有國泰世華商業銀行提出銀行公會前置協商還款方案試算
    表之在卷可稽（見本院卷第80頁）；則以聲請人之前開收入
    每月約24,000元，扣除必要生活費用9,829 元後，尚有約1
    萬4 千元可負擔債權銀行提供之上開還款方案以償還債務，
    縱使如聲請人所陳現僅從事清潔打掃之臨時工，每月收入已
    銳減為18,000元，有其提出之收入切結書足佐（見本院卷第
    121 頁），則扣除上開必要生活費用後，亦非無法負擔前開
    還款方案；然聲請人竟不願意與上開債權銀行協商，並主張
    其有不能清償債務之情向本院聲請更生，足見聲請人進行前
    置協商僅係為符合聲請更生要件，其並無任何協商及清償之
    誠意，而係欲循債務清理程序以圖減免債務責任。
四、綜上所述，本件聲請人依現有收入，扣除生活支出後，難認
    有聲請人所陳無法清償債務之情，是聲請人竟不願接受能力
    所能負擔之方案而致協商未成立，且主張有無法清償之虞而
    聲請更生，自屬無據，應屬聲請更生之要件不備，且又無從
    補正，依首揭條文之意旨，自應駁回其更生之聲請，爰裁定
    如主文。
中    華    民    國    98    年    3     月    5     日
                  民事第四庭  法  官  楊淑珍
上為正本係照原本作成。
如不服本裁定，應於裁定送達後10日內，以書狀向本院提出抗告
，並繳納抗告費新臺幣1千元。
中    華    民    國    98    年    3     月    5     日
                              書記官  吳良美


司法院資訊處製作；財團法人民間司法改革基金會備份。
